臺灣桃園地方法院刑事判決
110年度交簡上字第218號
上  訴  人  
即  被  告  張鳴鏘




上列上訴人即被告因過失傷害案件，不服本院中華民國110年2月
25日109年度審交簡字第238號第一審簡易判決（起訴案號：109
年度調偵字第838號），提起上訴，本院管轄之第二審合議庭判
決如下：
    主  文
上訴駁回。
    事  實
張鳴鏘於民國109年1月5日中午12時59分許，駕駛車牌號碼000-0
0號營業小客車（下稱甲車），沿屬幹線道之桃園市桃園區博愛
路（以下路段均同市區，省略記載市區）由東向西（起訴書誤載
為由西向東，應予更正）往民權路方向行駛，行經博愛路與永安
路之無號誌交岔路路口時，本應注意汽車行駛時，駕駛人應注意
車前狀況，並隨時採取必要之安全措施，且應注意行經無號誌之
交岔路口，應減速慢行，作隨時停車之準備，而依當時天候晴、
日間自然光線、柏油路面乾燥無缺陷、無障礙物、視距良好，並
無不能注意之情事，竟疏未注意車前狀況，且未減速慢行，逕駕
駛甲車貿然直行穿越該交岔路口，適張程瑞駕駛車牌號碼000-00
00號營業小客車（下稱乙車）沿屬支線道之永安路由西北向東南
往中正路方向行駛，於行經劃設有「停」標字之上開無號誌交岔
路口，未暫停讓幹線道車先行，逕直行穿越該交岔路口，致閃煞
不及與甲車發生碰撞，張程瑞因此受有頭部挫傷、臉部挫傷、前
胸壁及左肩挫傷、左下背及骨盆挫傷、左側性大腿挫傷、腦震盪
及左側胸壁挫傷等傷害。
    理  由
一、認定犯罪事實所憑證據及認定之理由：
　　訊據被告張鳴鏘雖坦承有於上揭時間駕駛甲車，與告訴人張
    程瑞駕駛之乙車在前揭路段發生碰撞，使告訴人受有上開傷
    害等情，惟矢口否認有何過失傷害之犯行，辯稱：我看到張
    程瑞的車頭從永安路冒出來，就瞬間踩煞車，但是他的車速
    很快，我們距離很接近，才發生碰撞等語。經查：
 ㈠ 被告於109年1月5日中午12時59分許駕駛甲車，沿屬幹線道 
　  之博愛路由東向西往民權路方向行駛，行經博愛路與永安路
    之無號誌交岔路路口時，逕駕駛甲車貿然直行穿越該交岔路
    口，適告訴人駕駛乙車沿屬支線道之永安路由西北向東南往
    中正路方向行駛，於行經劃設有「停」標字之上開無號誌交
    岔路口，未暫停讓幹線道車先行，逕直行穿越該交岔路口，
    致閃煞不及與甲車發生碰撞，告訴人因此受有頭部挫傷、臉
    部挫傷、前胸壁及左肩挫傷、左下背及骨盆挫傷、左側性大
    腿挫傷、腦震盪及左側胸壁挫傷等傷害之事實，為被告於警
    詢、本院準備程序及審理時，均坦承不諱，核與證人即告訴
    人張程瑞於警詢及偵訊時之證述大致相符，並有道路交通事
    故現場圖、道路交通事故調查報告表㈠、㈡、估價單、本院於
    110年12月9日準備程序之勘驗筆錄（含勘驗畫面擷取照片）
    、診斷證明書、照片（含案發現場、車損、監視器錄影畫面
    擷取、被告所提供車禍現場及車損等照片）在卷可佐，此部
    分事實，堪以認定。
 ㈡ 被告雖以前詞置辯，惟查，證人於警詢及偵訊時證稱：我當
　  時駕駛乙車直行在永安路上，當我開到馬路中間時，對方就
    衝過來撞到我等語（見偵字卷第27、59頁）；復經本院就案
    發時博愛路與永安路口監視器錄影畫面勘驗結果略以：畫面
    上方往下方為博愛路(見交簡上字卷第79頁上方照片紅色箭
    頭所示)，該路段上之車輛由畫面上方往下方行駛，畫面左
    方往右方為永安路往中正路(見交簡上字卷第79頁上方照片
    黃色箭頭所示)，永安路上之車輛由畫面左方往右方行駛，
    而博愛路與永安路之交岔路口中央設有黃色網狀線。109年1
    月5日（以下日期皆同）12：57：03至12：57：18甲車(見交
    簡上字卷第79頁上方照片紅圈所示)由畫面上方往下方直行
    ，於12：57：18至12：57：20時，乙車(見交簡上字卷第80
    頁第1張照片淺綠圈所示)由畫面左方往右方行駛，車速較甲
    車稍快一些，當乙車之前、後車輪均進入黃色網狀線範圍時
    ，甲車仍由畫面上方往下方繼續直行，且前車輪已跨越停止
    線，兩車均維持相同之行駛方向直至12：57：21時，即乙車
    行駛至畫面中央即黃色網格線正中央、甲車前後輪均已跨越
    停止線時，甲車的車頭與乙車的左後門發生碰撞(見交簡上
    字卷第80頁第2張照片黃圈所示)，發生碰撞後乙車仍往畫面
    右方移動，乙車直至12:57:23時(僅有乙車的後車輪仍處於
    黃色網狀線內)才停在畫面右方，而甲車於發生碰撞後即停
    留於畫面中央，甲車的前方保險桿則因為碰撞而整片掉落等
    情，有本院於110年12月9日準備程序之勘驗筆錄（含勘驗畫
    面擷取照片）在卷可稽（見交簡上字卷第79至81頁），可見
    證人所駕駛之乙車車速雖較甲車稍快一些，然當乙車之前、
    後車輪均進入黃色網狀線範圍時，被告所駕駛之甲車仍由畫
    面上方往下方繼續直行，且前車輪已跨越停止線，兩車均維
    持相同之行駛方向，直至乙車行駛至畫面中央即黃色網格線
    正中央、甲車前後輪均已跨越停止線時，甲車的車頭與乙車
    的左後門發生碰撞，在被告之甲車與證人之乙車碰撞前，並
    未見被告有何剎車之舉。
 ㈢ 按汽車行經無號誌之交岔路口，應減速慢行；汽車行駛時，
　  駕駛人應注意車前狀況，並隨時採取必要之安全措施，道路
    交通安全規則第93條第1項第2款、第94條第3項前段分別定
    有明文。查被告考領駕駛執照並駕車上路，自應注意遵守前
    開規定；且本案車禍當時天候晴、日間有自然光線、柏油路
    面乾燥、無缺陷、無障礙物、視距良好等情，有道路交通事
    故調查報告表㈠存卷可查（見偵字卷第35頁），客觀上無不
    能注意之情事，詎被告駕駛甲車行經肇事地點時，竟疏未注
    意，未減速慢行，亦未注意車前狀況，以致未能採取立刻煞
    停之必要安全措施，即貿然直行，導致甲、乙兩車發生碰撞
    ，被告之駕駛行為確有違反上開注意義務之過失甚明。再本
    件車禍經送請桃園市政府車輛行車事故鑑定會鑑定肇事原因
    ，鑑定結果亦認被告駕駛甲車行經無號誌交岔口未減速慢行
    ，且未充分注意車前狀況，為肇事次因。而證人駕駛乙車行
    經設有「停車再開」標誌及劃有「停」標字之無號誌交岔路
    口，支線道車未暫停讓幹線道車先行，為肇事主因，此有桃
    園市政府車輛行車事故鑑定會109年6月11日桃交鑑字第1090
    003357號函所附鑑定意見書在卷可查（見偵字卷第109頁至
    第113頁反面），亦與本院前開認定大致相符。又本案車禍
    係因被告之過失行為所致，證人亦因本案車禍受有上開傷害
    ，被告之過失行為與證人之傷害結果間，自具有相當因果關
    係。至於證人疏未注意遵守「停」標字之指示於交岔路口前
    暫停，並未讓幹線道直行車先行之與有過失，然此僅係能否
    減免被告民事賠償責任之問題，被告尚難因此而得解免其過
    失責任，附此敘明。
 ㈣ 綜上所述，被告所辯顯係卸責之詞，不足採信。本案事證明
　  確，被告犯行洵堪認定，應依法論科。
二、論罪科刑：
 ㈠ 核被告所為，係犯刑法第284條前段之過失傷害罪。
 ㈡ 被告於其過失傷害罪之犯行尚未被有偵查犯罪職權之公務員
    發覺前，向前往車禍現場處理事故之警員自首肇事，有桃園
    市政府警察局桃園分局桃園交通分隊道路交通事故肇事人自
    首情形紀錄表在卷可考（見偵字卷第21頁），嗣並接受裁判
    ，爰依刑法第62條前段規定，減輕其刑。
 ㈢ 原審以被告犯罪事證明確，援引刑法第284條前段、第62條
　  前段，且審酌被告未注意車前狀況，且未減速慢行之過失情
    節，並因此發生車禍，致告訴人受有前開傷勢，被告雖坦承
    犯行，然未能與告訴人達成和解，賠償告訴人損失，兼衡以
    被告之生活及經濟狀況、素行、年紀及智識程度等一切情狀
    ，就被告所犯上開過失傷害罪量處拘役15日，並諭知如易科
    罰金，以新臺幣1,000元折算1日之折算標準，經核認事用法
    均無違誤，量刑亦屬妥適，應予維持。被告上訴意旨猶以前
    揭情詞否認犯行云云，指摘原判決不當，為無理由，應予駁
    回。
據上論斷，應依刑事訴訟法第455條之1第1項、第3項、第368條
，判決如主文。
本案經檢察官陳建宇提起公訴，檢察官蔡宜均到庭執行職務。
中　　華　　民　　國　  111　　年　　2  　月　　22　　日
　　　　　　　　　刑事第五庭　審判長法　官　呂世文
　　　　　　　　　　　　　　　　　　法　官　曾淑君
　　　　　　　　　　　　　　　　　　法　官　陳郁融
以上正本證明與原本無異。
不得上訴。
     　　　　　　　　　　　　 　　　書記官　許哲維
中　　華　　民　　國　　111 　年　　2 　　月　　23　　日
附錄本案論罪科刑法條全文
刑法第284條
因過失傷害人者，處一年以下有期徒刑、拘役或十萬元以下罰金
；致重傷者，處三年以下有期徒刑、拘役或三十萬元以下罰金。